【裁判字號】    92,上訴,3989
【裁判日期】    921231
【裁判案由】    侵占等
【裁判全文】
臺灣高等法院刑事判決                          九十二年度上訴字第三九八九號
    上  訴  人  台灣台北地方法院檢察署檢察官
    被      告  乙○○
               原名黃凱莉）.
右列上訴人，因被告業務侵占案件，不服臺灣臺北地方法院九十二年度訴字第一四八
八號，中華民國九十二年九月十八日第一審判決（起訴案號：台灣台北地方法院檢察
署九十二年度偵字第一五三九七號），提起上訴，本院判決如左：
    主  文
原判決撤銷。
乙○○（原名黃凱莉）連續意圖為自己不法之所有，而侵占對於業務上所持有之物，
，處有期徒刑捌月，又連續行使變造私文書，足以生損害於他人，處有期徒刑壹年，
應執行有期徒刑壹年陸月。
    事  實
一、乙○○（原名黃凱莉）於民國九十一年七月一日起至同年十一月中旬任職數位國
    際認證股份有限公司（下稱數位公司）會計業務助理期間，負責將公司業務承辦
    職員所填請款單於送交公司主管核可並經公司副總經理及總經理簽核，檢附單據
    及銀行提款單或轉帳單，連同請款單呈交公司董事長核可後，再持上揭銀行提款
    單或轉帳單等至銀行辦理轉帳或提款手續等業務。竟基於意圖為自己不法所有之
    概括犯意，自九十一年七月五日起至同年十一月十四日止，連續十一次利用其至
    台北市○○○路○段一六一至一六三號之第一商業銀行建國分行辦理轉帳或提款
    之機會，於附表一所示之時間，將其持有數位公司款項共計新台幣（下同）一百
    零四萬四千七百六十九元，侵占入己，其各次侵占數額詳如附表一所示。又於九
    十一年八月二十八日至九十一年十月二十九日間，基於概括犯意，在前開第一商
    業銀行建國分行廁所內，連續將業經公司暨董事長蓋章之存摺類存款取款憑條內
    所載提領金額，未經許可擅自加添應提領之金額，變造該取款憑條私文書後，再
    持向前開銀行承辦職員提領現款之方法，將溢領而詐得之款項共計一百一十萬元
    據為己有，其各次金額詳如附表二所示，足以生損害於數位公司及前開銀行對客
    戶資料管理之正確性及公眾商務交易之安全。嗣於同年十一月十四日數位公司執
    行副總張立杰會同公司會計查帳時發現，始悉上情。
二、案經數位公司委由張立杰訴由臺灣士林地方法院檢察署呈請臺灣高等法院檢察署
    檢察長令轉臺灣臺北地方法院檢察署檢察官偵查起訴。
    理  由
一、訊據被告乙○○（原名黃凱莉）除辯稱：「附表一序號１所示之一萬二千五百元
    我記得是廠商拿走，支票廠商有來領我有記帳。」云云外，對於右揭事實坦承不
    諱。惟查，右揭事實業據告訴代理人張立杰於檢察官偵訊時及告訴代理人甲○○
    於偵查中及本院審理中指訴綦詳（見台灣士林地方法院檢察署九十二年度偵字第
    六○一三號卷第九頁至第十頁、本院九十二年十一月十八日筆錄），並有數位公
    司明細分類帳、第一商業銀行帳號00000000000號戶名黃凱莉之活期
    儲蓄存款存摺封面、被告之人事資料卡等影本（見前開偵卷第十三頁至第十五頁
    ）及第一商業銀行建國分行存摺類存款取款憑條影本十紙（見前開偵卷第十六頁
    至第二十頁及本院卷）在卷可稽，被告雖辯稱並未侵占附表一序號一所示之金額
    ，惟並無法提出廠商簽收該款項之單據以資證明，是被告前揭所辯委無足採。又
    被告變造上開取款憑條私文書後持以行使，顯足以生損害於數位公司及前開銀行
    對客戶資料管理之正確性及公眾商務交易之安全甚明，足徵告訴人之指訴核與事
    實相符，應可採信。本件事證明確，被告犯行洵堪認定。
二、核被告侵占附表一所示金額之行為，係犯刑法第三百三十六條第二項之業務侵占
    罪，其將變造取款條溢領而詐得附表二所示之金額，係犯同法第二百十六條、第
    二百十條之行使變造私文書罪及同法第三百三十九條第一項之詐欺罪。（檢察官
    起訴書已敘及詐欺之事實，雖未援引該部分起訴法條，依法應認為業經起訴，本
    院自應加以審判）。其變造私文書後，復持以行使，其變造之前階段行為應為行
    使之後階段行為所吸收，不另論罪。又其多次業務侵占、行使變造私文書、詐欺
    之犯行，均時間緊接，犯罪構成要件各相同，顯均係基於概括之犯意均為連續犯
    ，應各論以一罪，並依法加重其刑。被告所犯前揭行使變造私文書及詐欺二罪間
    ，有方法結果之牽連關係，應從一重之行使變造私文書處斷，其所犯業務侵占與
    行使變造私文書二罪，犯意各別，應予分論併罰。原審認被告所為係犯業務侵占
    、行使變造私文書二罪，所犯二罪間有方法結果之牽連關係而從一重之業務侵占
    罪處斷，其所為判決自有違誤。且被告在不到五個月期間內連續侵占告訴人公司
    十一次，變造取款條詐領款項達十次，致告訴人受有二百十四萬四千七百六十九
    元之損害，被告犯罪後雖與告訴人合併後公司達成和解，約定分期清償，惟僅返
    還告訴人二萬四千七百九十六元外，其他均未依和解條件履行，業據告訴人代理
    人甲○○在本院供述在卷，且為被告所不否認，原審僅量處被告有期徒刑八月，
    並宣告緩刑三年，顯屬過輕，檢察官上訴意旨以原審量刑過輕，指摘原判決不當
    ，亦為有理由，原判決既有上述可議之處，自應由本院將原判決撤銷改判，爰審
    酌被告犯罪之動機、目的、手段、侵占所得數額等所生危害及其犯罪後態度等一
    切情狀，分別量處如主文所示之刑，並依法定其應執行刑，以示懲儆。
據上論斷，應依刑事訴訟法第三百六十九條第一項前段、第三百六十四條、第二百九
十九條第一項前段，刑法第五十六條、第三百三十六條第二項、第二百十六條、第二
百十條、第三百三十九條第一項、第五十五條、第五十一條第五款，罰金罰鍰提高標
準條例第一條前段，判決如主文。
本案經檢察官周誠南到庭執行職務
中      華      民      國    九十二    年      十二    月      三十一  日
                              臺灣高等法院刑事第二庭
                                  審判長法  官  蔡  長  溪
                                        法  官  林  俊  益
                                        法  官  楊  貴  志
右正本證明與原本無異。
行使變造私文書部分如不服本判決，應於收受送達後十日內向本院提出上訴書狀，其
未敘述上訴之理由者並得於提起上訴後十日內向本院補提理由書（均須按他造當事人
之人數附繕本）。
其他不得上訴。
                                        書記官  胡      儀
中      華      民      國    九十三    年      一      月      五      日
附錄本案論罪科刑法條
中華民國刑法第二百十條
偽造、變造私文書，足以生損害於公眾或他人者，處五年以下有期徒刑。
中華民國刑法第二百十六條
行使第二百十條至第二百十五條之文書者，依偽造、變造文書或登載不實事項或使登
載不實事項之規定處斷。
中華民國刑法第三百三十六條
對於公務上或因公益所持有之物，犯前條第一項之罪者，處一年以上七年以下有期徒
刑，得併科五千元以下罰金。
對於業務上所持有之物，犯前條第一項之罪者，處六月以上五年以下有期徒刑，得併
科三千元以下罰金。前二項之未遂犯罰之。
中華民國刑法第三百三十九條
意圖為自己或第三人不法之所有，以詐術使人將本人或第三人之物交付者，處五年以
下有期徒刑、拘役或科或併科一千元以下罰金。
以前項方法得財產上不法之利益或使第三人得之者，亦同。
前二項之未遂犯罰之。


司法院資訊處製作；財團法人民間司法改革基金會備份。
